臺灣臺北地方法院交通事件裁定　　　　　　　　　　九十二年度交聲字第九三三號
　　聲明異議人
　　即受處分人　甲○○
右列受處分人因違反道路交通管理處罰條例案件，對交通部公路總局臺北區監理所板
橋監理站於中華民國九十二年七月十一日所為之處分（板監違字第裁四一—ＡＥＩ四
○○七八一號），聲明異議，本院裁定如左：
    主  文
異議駁回。
    理  由
一、按分向限制線，用以劃分路面成雙向車道，禁止車輛跨越行駛，並不得迴轉，本
    標線為雙黃實線，線寬及間隔均為十公分，除交岔路口或允許車輛迴轉路段外，
    均整段劃設之，道路交通標誌標線號誌設置規則第一百六十五條第一項及第二項
    定有明文。次按汽車駕駛人迴車時，在繪有分向限制線之路段迴車者，處銀元二
    百元以上六百元以下（即新臺幣六百元以上一千八百元以下）罰鍰，且汽車駕駛
    人違反道路交通管理處罰條例第四十九條情形者，並予記違規點數一點，道路交
    通管理處罰條例第四十九條第二款、第六十三條第一項第一款分別定有明文。末
    按違反道路交通管理處罰條例第四十九條第二款事件，逾越應到案期限三十日以
    上繳納罰鍰或逕行裁決處罰者，處新臺幣一千八百元罰鍰，本件案發時之違反道
    路交通管理事件統一裁罰基準及處理細則第二條第二項亦定有明文。
二、本件聲明異議人即受處分人甲○○於民國九十一年九月十二日下午一時五十四分
    許，駕駛車牌號碼為ＨＥ—七一○五號自用小客車，行經臺北市○○路○段木柵
    動物園前路中收費停車場出口時，在前開繪有分向限制線之路段迴車，為臺北市
    政府文山第一分局交通分隊郭俊賢警員當場以受處分人違反道路交通管理處罰條
    例第四十九條第二款之規定，開立北市警交大字第ＡＥＩ四○○七八一號舉發通
    知單，並指定應於九十一年十月十日前繳納罰鍰或前往交通部公路總局臺北區監
    理所聽候裁決，經受處分人當場簽收後，未依限繳納罰鍰或聽候裁決，迄至九十
    二年七月一日始向交通部公路總局臺北區監理所具狀提出異議，因行政轄區變動
    ，原處分機關即交通部公路總局臺北區監理所板橋監理站認受處分人確有前開交
    通違規行為，乃依據道路交通管理處罰條例第四十九條第二款（贅載第一項）、
    第六十三條第一項第一款（漏載第一款）之規定裁處最高額新臺幣一千八百元之
    罰鍰，並記違規點數一點。
三、依據受處分人具狀所述意旨，固不否認其於前開時、地迴車為警察攔停開立舉發
    通知單而當場簽收之情，惟辯稱：案發地點位於動物園捷運高架下停車場之出口
    處，近一年內常有施工，因此何時劃有分向限制標識？新光路東向西欲驅車前往
    動物園捷運站，當時並無懸掛禁止迴轉標示。在停車場無車駛出，且於新光路河
    堤邊道路前行約離停車場出口一百公尺左右，再迴轉前往動物園捷運站方向都會
    被開罰單，請問是否需繞行木柵區域一圈再迴轉，因為雙黃線一路劃到木柵政治
    大學方向仍未中斷，何處才是迴轉道？縱然禁止迴轉標識新掛出示前沒有勸導期
    ，難道真有如外界傳言是警察為拼業績增加稅收，不得不找小市民開刀？對非假
    日、非尖峰時刻、非交通要道處，是否應予以勸導即可，而非執意開單，畢竟目
    的是讓交通順暢，不是嗎？且伊已依據舉發通知單之指示於九十一年十月十日前
    以電子郵件將申訴書寄往裁決所adjudge@ms37.hinet.net之網址等語，經查：
  (1)觀諸臺北市政府警察局文山第一分局九十二年八月十八日所發北市警文一分交字
    第○九二六一七六四八○○號函附九十一年九月十三日時案發現場之照片，案發
    處地面確劃有雙黃實線之分向限制線，而該路段原即規劃為禁止迴轉，且配合劃
    於該路段自何時開始禁止車輛迴轉，因時間久遠無法查證，此亦有臺北市政府交
    通管制工程處九十二年十月六日所發北市交工程字第○九二三三○二五五○○號
    函及承辦人員之電話記錄在卷可稽，可知於九十一年九月十二日案發時，案發地
    點確劃有分向限制線，受處分人違反規定於該處迴車之交通違規行為，堪以認定
    。
  (2)按行政程序法所稱行政處分，係指行政機關就公法上具體事件所為之決定或其他
    公權力措施而對外直接發生法律效果之單方行政行為。前項決定或措施之相對人
    雖非特定，而依一般性特徵可得確定其範圍者，為一般處分，試用本法有關行政
    處分之規定，一般處分自公告日或刊登政府公報、新聞紙最後登載日起發生效力
    ，行政程序法第九十二條、第一百十條第二項分別定有明文。而劃設於地面之分
    向限制線，其相對人雖無從特定，但凡行駛經過該處之車輛均有遵守之義務而可
    得確定，依據規定其性質即屬一般處分，自公告即劃置路面時起即發生效力，且
    本案分向限制線之劃設亦查無行政程序法所定之無效事由，是警員依據規定開立
    舉發通知單於法並無不合。又若本案分向限制線之劃設有受處分人所指不當而不
    便行車之處，亦應向相關主管機關提出建議促其修正改善，而於相關主管機關修
    正前，該分向限制線仍具效力而應為所有用路人所應遵守。
  (3)另受處分人所指曾於九十一年十月十日以電子郵件具狀提出申訴部分，交通部公
    路總局臺北區監理所、原處分機關均未無曾受理受處分人所提出之申訴資料，而
    臺北市交通裁決所之電子信箱（即adjudge@ms37.hinet.net）亦未曾收受受處分
    人所指之申訴書，此有交通部公路總局臺北區監理所九十二年八月十二日所發北
    監自字第○九二六○○七一○三號函、原處分機關九十二年八月十八日北監板四
    字第○九二六一○一○一九號函及臺北市交通裁決所九十二年十月一日北市裁四
    字第○九二四三四八二○○○號函在卷可參，且受處分人亦無法提出相關資料以
    佐其說，是受處分人前開所述，並無證據可佐，實難採認。
  (4)綜上所述，原處分機關依道路交通管理處罰條例第四十九條第二款、第六十三條
    第一項第一款之規定裁處新臺幣一千八百元之罰鍰，並記違規點數一點，核與上
    開規定並無違誤，本件聲明異議為無理由，應予駁回。
據上論斷，應依道路交通案件處理辦法第十九條，裁定如主文。
中　　　華　　　民　　　國　　九十三　　年　　　一　　　月　　 十九 　　日
                              臺灣臺北地方法院交通法庭
                                        法  官  唐于智
右正本證明與原本無異。
如不服本裁定，應於裁定送達後五日內向本院提出抗告狀。
                                        書記官  陳俐妙
中　　　華　　　民　　　國　　九十三　　年　　　一　　　月　　 十九 　　日
